【裁判字號】    95,再易,33
【裁判日期】    950912
【裁判案由】    再審之訴
【裁判全文】
臺灣臺北地方法院民事判決              95年度再易字第33號
再審原告    丙○○
再審被告    乙○○
            丁○○
            戊○○
            甲○○
上列當事人間損害賠償事件，再審原告對於中華民國95年5月8日
本院94年度簡上字第234號確定判決提起再審之訴，本院判決如
下：
    主  文
再審之訴駁回。
再審訴訟費用由再審原告負擔。
    事實及理由
一、再審原告再審意旨略以：原審未通知再審原告所聲明之證人
    林清朗到庭訊問，且對於再審原告於原審所提之證物五、六
    未加以審酌，故本院94年度簡上字第234號確定判決（下簡
    稱原確定判決）就影響判決之重要證物有漏未斟酌之情事。
    次查再審原告於Goole網站上搜尋發現再審被告乙○○惡意
    以會議報告案貼上網站，足以毀損原告名譽之新證物，同時
    如經斟酌再審原告亦可受較有利判決，爰依民事訴訟法第
    496條第1項第13款及第497條規定提起本件再審之訴，請求
    廢棄原判決云云。
二、按民事訴訟法第466條規定不得上訴於第三審法院之事件，
    或同法第427條簡易訴訟之案件，對於第二審確定判決，除
    依同法第496條第1項規定外，如就足以影響於判決之重要證
    物，漏未斟酌等，亦得提起再審之訴。又再審之訴有無再審
    理由者，原則上應經言詞辯論，但再審之訴顯無再審理由者
    ，得不經言詞辯論，逕以判決駁回之，民事訴訟法第502 條
    第1項定有明文。次按民事訴訟法第496條第1項第13款所謂
    當事人發見未經斟酌之證物或得使用該證物，本款所謂證物
    ，專指物證而言，不包括人證在內，如以人證及物證合用（
    即以人證證明證物為真正），亦為法所不許。又本款證物必
    以在前訴訟程序不知有該證物，現始知之，或雖知有此而不
    能使用，現始得使用者而言。若前訴訟程序聲明之證據為法
    院所不採，即與上開發見未經斟酌之證物有間，無從依民事
    訴訟法第496條第1項第13款規定提起再審之訴，最高法院29
    年上字第696號判例、80年度台上字第1645號判決即採相同
    見解；又當事人以發見新證據為聲請再審之原因者，必以其
    新證據若經法院斟酌可受較有利益之裁判者為限。最高法院
    早著有17年上字第1081號判例可參考。是再審原告以「發現
    」原審確定判決卷內「已有」之事實及證據為「新事實及新
    證據」提起再審者，法院自應以顯無理由判決駁回之。
三、經查原確定判決第5頁第四（一）項明確載明「上訴人（即
    再審原告）主張被上訴人於上述石油工會理事會議、中油公
    司勞資會議、中油公司油品行銷事業部勞資會議等議場，指
    陳上訴人『不當言論，嚴重侵害二分會會員權益』、『長期
    打擊油品同仁士氣，居心叵測』、『一而再，再而三提案羞
    辱油品事業部工作伙伴』、『權力基礎有問題』、『行銷事
    業部主管經營能力輪不到原告來批判』、『未於勞資會會前
    會提出討論』、『勞資會會前會僅小貓二、三隻開會』等語
    ，業據上訴人提出會議記錄、台灣石油工會第二分會函文、
    網路資料、台灣石油工會第二分會會刊節本、錄音帶及錄音
    譯文為憑，其中錄音帶部分經本院當庭勘驗結果，所播放部
    分是經過剪接而成，與上訴人所提譯文大致相符．．」等語
    ；而上開判決理由所指「錄音帶及譯文」部分，已明確審酌
    本件再審原告民事再審書狀所指之原審證五、六；參酌前開
    說明，即非民事訴訟法第496條第1項第13款所謂「發現」未
    經斟酌之證物或得使用之證物。另再審原告主張於Goole網
    站上搜尋所發現之再審被告乙○○惡意以會議報告毀損原告
    名譽之證物，其內容與原確定判決理由內記載相符，亦屬上
    開判決理由所指之「網路資料」，此外兩造於前訴訟程序第
    一審（即本院台北簡易庭93年度北簡字第26031號）中，提
    出附卷之本院刑事庭93年自字第11號刑事案件，再審原告亦
    持上開網路資料自訴再審被告乙○○誹謗，並經法院判決被
    告乙○○無罪確定，亦顯非民事訴訟法第496條第1項第13款
    所謂「發現」未經斟酌之證物或得使用之證物等情事。再審
    原告提出之上開證物，均非在再審原告於前訴訟程序所不知
    之證物，而現始知之，或雖知有此而不能使用，現始得使用
    者，參考首開說明，本件再審原告之訴即顯無理由。再查再
    審原告以原審未通知「證人」林清朗到庭訊問，認屬「重要
    『證物』漏未審酌」云云，惟民事訴訟法第496條第1項第13
    款所謂「當事人發見未經斟酌之證物或得使用該證物」中之
    證物乃指物證，非指人證，參考首開說明，再審原告以原確
    定判決未通知證人林清朗，並依民事訴訟法第496條第1項第
    13款提起本件再審之訴，亦顯無理由，應予駁回。
四、再按民事訴訟法第497條所謂「如就足影響於判決之重要證
    物，漏未斟酌」，乃指當事人於已在前訴訟程序中提出，然
    未經確定判決加以斟酌，即忽視當事人聲明之證據而不予調
    查，或依聲請或依職權調查之證據未為判斷而言，同時必該
    證物足以動搖原確定判決基礎者為限；反之若於判決理由項
    下說明無調查必要，或縱經斟酌亦不足影響判決基礎之意見
    ，即與上開條文所定再審理由不符。經查再審原告雖另主張
    原確定判決訴訟程序未通知訊問證人「林清朗」，亦發生足
    以影響判決之重要證人漏未斟酌云云；惟查再審原告雖於本
    院94年度簡上字第234號審理程序中，於94年4月20日具狀聲
    請訊問證人陳容、林清朗，而受命法官於94年10月11日準備
    程序中依再審原告聲請通知證人陳容到庭詢問；再審原告先
    後於94年12月8日、95年3月21日準備程序中一再陳明無其他
    證據請求調查，更於95年4月24日言詞辯論時再陳稱引用歷
    審提出之證據外，別無其他主張及舉證。此亦經本院調閱94
    年度簡上字第234號卷審核明確。故參考前開說明，本件原
    確定判決訴訟程序並未忽視再審原告調查證據之聲請，亦無
    漏未審酌再審原告聲請調查證據之問題，從而再審原告執此
    主張原確定判決有民事訴訟法第497條規定「漏未審酌重要
    證物」云云，據此再審，亦顯無理由，應予駁回。末查原確
    定判決就再審原告於原審及再審主張之事實，認為「再審被
    告於會議及網頁文章中所述內容，固摻雜上述情緒性用語，
    惟其本旨顯在表達對再審原告提案內容之認知感受與質疑評
    論，與再審原告所指故意扭曲事實曲解原意之情形，尚屬有
    間，難認再審被告具有誹謗或侮辱再審原告之不法情事。且
    在相關議事過程中顯現諸此言詞，見聞者不難明瞭係意見相
    左論者間，就中油公司油品事業部之績效問題，所持之主觀
    論辯，自不可能僅因一方所為之情緒性遣詞用語，即對他方
    產生負面之評價。因此再審原告在社會上之評價，客觀上難
    認已因再審被告上開陳述而受貶損。縱再審原告主觀感受到
    屈辱，仍難認為再審被告之行為構成侵權行為等語明確。」
    是原確定判決就再審原告主張再審被告有無侵權行為等事實
    ，亦明確闡述其認定事實及法律見解；參照首開說明，原確
    定判決縱經審酌再審原告再審所指出之上開證據，亦不足影
    響原判決基礎，故再審原告主張依民事訴訟法第497條規定
    提起再審顯無理由，爰不經言詞辯論，逕以決駁回。
五、據上論結，本件再審原告之訴顯無理由，爰不經言詞辯論，
    依民事訴訟法第502條第2項、第78條判決如主文。
中    華    民    國    95    年    9     月    12    日
                 民事第四庭   審判長法  官  林麗玲
                                    法  官  林玲玉
                                    法  官   洪遠亮
以上正本係照原本作成
本件不得上訴
中    華    民    國    95    年    9     月    12    日
                                  書記官  柯金珠


司法院資訊處製作；財團法人民間司法改革基金會備份。
